臺灣高等法院刑事判決　　　　　100年度重上更(三)字第112號
上　訴　人　臺灣臺北地方法院檢察署檢察官
上　訴　人
即　被　告　鄭鈞友
選任辯護人　趙元昊律師
　　　　　　黃慧仙律師
上列上訴人等因被告毒品危害防制條例案件，不服臺灣臺北地方
法院94年度訴字第1061號，中華民國95年4 月21日第一審判決（
起訴案號：臺灣臺北地方法院檢察署94年度偵字第11596 號），
提起上訴，經判決後，最高法院第3 次發回更審，本院判決如下
：
    主  文
原判決撤銷。
鄭鈞友共同販賣第三級毒品，未遂，處有期徒刑壹年陸月。扣案
愷他命陸拾貳包（驗餘淨重肆拾捌點玖壹公克）、磅秤壹個、分
裝袋柒拾伍個、盛裝上開第三級毒品愷他命之包裝塑膠袋陸拾貳
個、帳冊壹本均沒收。
    事  實
一、鄭鈞友明知愷他命（Ketamine，俗稱「Ｋ他命」）係毒品危
    害防制條例公告管制之第三級毒品，依法不得販賣，亦明知
    不詳姓名年籍綽號「阿一」成年男子在販賣愷他命牟利，竟
    圖得「阿一」免費提供愷他命施用之利益，萌生與「阿一」
    共同販賣愷他命之犯意聯絡，推由「阿一」負責聯絡買主並
    收取價金，鄭鈞友即依「阿一」指示，負責出面將「阿一」
    交付之愷他命，送至指定地點交給買主，「阿一」乃免費提
    供愷他命予鄭鈞友施用。嗣於民國94年3 月31日凌晨2、3時
    許，鄭鈞友接獲「阿一」電話通知，駕駛車牌號碼5200-DR
    號自小客車前往約定地點台北市○○○路與南京東路口與「
    阿一」會合，並收取「阿一」交付愷他命62包（總毛重60.7
    6公克，總淨重48.98公克，驗餘淨重48.91公克）、磅秤1個
    、分裝袋75個及帳本1 本等物後，旋駕車離開，等待「阿一
    」另以電話指示送貨地點而著手販賣愷他命行為。未幾，於
    同年月日凌晨4 時50分許，適鄭鈞友駕車行經台北市中山區
    ○○○路與吉林路口時，因行跡可疑遭警盤查，於其上開販
    賣愷他命犯行尚未為警員發覺前，主動交出放置於其背包內
    之上開愷他命62包、及「阿一」所有供販毒秤重、分裝所用
    之磅秤1個、記帳所用帳冊1本及預供販賣所用之分裝袋75個
    ，並向警員自首接受裁判而未能完成毒品交易。
二、案經臺北市政府警察局中山分局移請臺灣臺北地方法院檢察
    署檢察官偵查起訴。
    理  由
壹、證據能力
    上訴人即被告鄭鈞友爭執其於94年3 月31日製作之警詢筆錄
    及臺灣臺北地方法院檢察署被告之訊問筆錄等之證據能力
一、被告94年3月31日前後2次警詢筆錄
    按司法警察（官）依法調查犯罪嫌疑人犯罪情形及蒐集證據
    時，固得詢問犯罪嫌疑人，惟在詢問犯罪嫌疑人時，應全程
    連續錄音；必要時，並應全程連續錄影。考其立法目的，在
    於擔保犯罪嫌疑人對於詢問之陳述係出於自由意思及筆錄所
    載內容與其陳述相符。故倘違背上開規定，其所取得之供述
    筆錄，究竟有無證據能力，原應審酌司法警察（官）違背該
    法定程序之主觀意圖、客觀情節、侵害犯罪嫌疑人權益之輕
    重、對犯罪嫌疑人在訴訟上防禦不利益之程度，以及該犯罪
    所生之危害，暨禁止使用該證據對於抑制違法蒐證之效果，
    及司法警察（官）如依法定程序有無發現該證據之必然性等
    情形，本於人權保障與社會安全之均衡維護精神，依比例原
    則，具體認定之。本院前審勘驗被告於94年3月31日前後2次
    警詢筆錄之錄音帶結果，警員問「這是我們問的第1 次筆錄
    嘛」，被告回答「是」，警員問「那第2 次筆錄我現在要開
    始問你」，被告回答「好」，有勘驗筆錄在卷為憑（上訴卷
    第54反頁），顯然被告94年3 月31日第1、2次警詢筆錄確實
    連續而未中斷，播放時間未達筆錄所載「94年3月31日10 時
    起至94年3月31日11時50分止」長達110分之久，足見94年3
    月31日前後2次警詢筆錄確實未依刑事訴訟法第100條之1第1
    項之規定製作。且證人即被告之弟鄭鈞鴻到庭證稱：被告打
    電話叫我送身分證去中山分局，我大約在早上7、8點去警察
    局的2 樓偵訊室門口將身分證交給我哥哥，警察告訴我哥哥
    涉及毒品情事，並告訴我不用在這邊可以走了，前後待1、2
    0 分鐘，就開車回家（本院卷第42、43頁），是被告製作94
    年3 月31日10時之警詢筆錄時，鄭鈞鴻似未在場。惟證人即
    製作警詢筆錄警員李世璿證稱：當初製作筆錄時，忘記錄音
    ，製作完成後再補錄音。我跟嫌疑人不認識，也沒有任何仇
    恨，他在隊上對他很禮遇，他說要休息我們也讓他休息，我
    能確定他是在自由意識，未受任何誘導狀態下製作筆錄及錄
    音。錄音係依照被告本身犯行去陳述，也是被告自己陳述這
    個犯罪事實，沒有要求被告照稿唸等情（更一卷第50反、51
    頁）。以被告於94年3月31日製作第1次警詢筆錄時，因身體
    不適而不同意夜間詢問，始停止製作第1次警詢筆錄，有台
    北市政府警察局中山分局夜間詢問同意書存卷可參（偵卷第
    44頁），且鄭鈞鴻於早上7、8時許，前往台北市政府警察局
    中山分局將被告身分證交予被告，看起來比較憔悴。當天晚
    上11、12時許，看到被告，我問他犯了什麼事情，告訴我什
    麼我忘記了，但沒有告訴我被刑求等情，業經鄭鈞鴻陳明在
    卷（本院卷第43頁）。衡諸常情，倘被告遭警以不正方法取
    供，警員無須因被告身體不適即停止夜間詢問，亦無在製作
    警詢筆錄時，猶讓被告與鄭鈞鴻接觸易使鄭鈞鴻得以察悉被
    告是否有遭刑求之機會；且以鄭鈞鴻遺忘案發當日與被告交
    談之內容，顯然被告製作警詢筆錄時，無任何遭不正對待足
    以影響自由意識之事故發生。又被告製作94年3月31日10 時
    之警詢筆錄時，鄭鈞鴻雖不在場，然尚不足以進而推論被告
    因之喪失自由意志。本院衡以被告主動交出毒品、自首接受
    裁判，並於該次警詢筆錄之末，表示「目前心理很難過感到
    後悔日後一定不再犯」等字樣，若非出於自由意志，當無表
    示沈痛懺悔之意，則警員李世璿因一時疏忽忘記同步錄音，
    事後補充錄音，主觀上當無違法製作警詢筆錄之故意，又因
    警力不足，被告同意李世璿1人製作警詢筆錄，則李世璿身
    兼詢問人及記錄人，未同步錄音之疏漏，客觀上非無可能發
    生。又鄭鈞鴻既不具律師身分，且被告亦表示不用請辯護律
    師在場，徵以李世璿製作被告警詢筆錄時，口氣平和，多有
    重複提問、回答及討論之情，均有勘驗筆錄在卷為憑，則鄭
    鈞鴻不在場，李世璿疏於同步錄音，既不影響被告自由意志
    之陳述，對被告製作94年3月31日前後2次警詢筆錄之基本人
    權及訴訟上之防禦權尚無實質上之重大不利益；倘禁止使用
    上開證據，亦難有效預防將來違法取證之效果。再衡以販賣
    第三級毒品之重罪，立法政策上認此種犯行除具有高度不法
    之內涵外，更含有暴利之性質，若欲達成防制毒品之目的，
    非課以重刑不可，故其法定刑始規定為5年以上有期徒刑，
    得併科新台幣5百萬元以下罰金，足見其行為之處罰含有重
    大公共利益之維護目的在內。職此，自不得僅因警員一時執
    法有瑕疵，即逕認被告94年3月31日前後2次警詢筆錄無證據
    能力，而忽視此種重大公共利益之維護。是被告上開2次警
    詢筆錄固屬非依法定程序取得之證據，惟依上開法律規定與
    說明，自應認仍具有證據能力。至被告以其製作警詢筆錄時
    ，違反夜間詢問之規定，然被告親自於夜間詢問同意書上簽
    名按捺指印，表示不同意夜間接受詢問，因我身體不適，暫
    不夜間詢問，時間為「94年3月31日5時0分」，有夜間詢問
    同意書在卷為憑（偵卷第44頁），此與被告94年3月31日5時
    之警詢筆錄內容完全一致，顯然被告並無接受夜間詢問及疲
    勞詢問之情。況鄭鈞鴻於94年3月31日早上7、8時許，親自
    在台北市政府警察局中山分局2樓偵訊室門口將被告身分證
    交予被告，已如前述，倘被告已製作完第2次警詢筆錄，要
    無仍待在偵訊室之理，再被告於同年月日14時15分按捺尿液
    採樣書，於同年月日17時55分解到臺灣臺北地方法院檢察署
    ，有尿液採樣書、臺灣臺北地方法院檢察署點名單在卷為憑
    （偵卷第42頁、核退卷第5頁），顯然被告製作94年3月31
    日10時警詢筆錄時，並無違反夜間詢問之規定而虛偽記載警
    詢筆錄之製作時間，自不影響上開警詢筆錄之證據能力。
二、臺灣臺北地方法院檢察署訊問筆錄
(一)按偵查中因案件由偵查輔助機關移送偵查機關而產生前後兩
    階段之自白時，其偵查中前階段（如警察或調查機關調查時
    ）之自白因違反任意性要件而被排除時，後階段（如檢察官
    偵查）之自白是否亦受到污染而在排除之列（即學說上所稱
    「非任意性自白之繼續效力問題」），應取決於後階段之自
    白是否出於被告之自由意思而定。若被告在後階段之自白係
    基於其自由意思而為，而非出於不正方法所取得，原則上自
    不在排除之列。惟前階段使用不正方法而取得被告自白，其
    影響被告意思自由之心理強制狀態若延續至後階段偵查中，
    而與後階段偵查之自白具有因果關係者，則其非任意性自白
    之排除效力，自應繼續延長至後階段之偵查中。惟以不正方
    法取供雖導致所取得之自白無證據能力，但並無阻礙國家偵
    查機關另以合法方法再度取得被告自白之效力，否則，整體
    追訴犯罪程序將因單一錯誤因素而導致澈底癱瘓，顯違刑事
    訴訟之基本目的。故被告於警詢時若受不正方法而自白，其
    自白之證據能力固應予以排除。惟其嗣後於檢察官偵訊時並
    未受不正方法而自白犯罪，且不能證明警詢時所受不正方法
    影響其意思自由之情狀已延續至檢察官偵查中，而與檢察官
    偵訊時之自白具有因果關係者，即不得任意排除其於檢察官
    偵訊時所為自白之證據能力。尤其檢察官若已合法踐行告知
    義務，提醒被告得保持緘默，無須違背自己意思而陳述者，
    被告再為內容相同之自白，則此次自白之任意性不因前階段
    不正手段而受影響，其非任意性自白之排除效力自應加以阻
    斷（最高法院99年度台上字第4905號判決意旨參照）。
(二)被告製作94年3月31日前後2次警詢筆錄時，並未遭警以不正
    方法取供，已如前述，且倘被告製作警詢筆錄時，確實以書
    面草稿照唸，理應於檢察官偵訊時提出，以洗刷冤屈，表示
    清白，遽被告卻隻字未提，反於內勤檢察官問及本案尚有何
    意見要表達時，被告竟答稱「我覺得很難過，也很後悔，我
    知道我這樣做是錯的，但我不知道運送毒品怎麼會是販賣」
    等語（核退卷第8 頁），顯然被告係在意識清晰，並能自由
    表達內心附隨環境下，真心表意懺悔。再被告於94年3 月31
    日凌晨4時50分許，經警查獲，於同年月日下午5時55分移送
    至臺灣臺北地方法院檢察署，至同日下午11時47分由內勤檢
    察官訊問，經檢察官諭知以新台幣（下同）5 萬元交保，被
    告具保後，至94年7 月27日始再由檢察官傳喚到庭，有搜索
    扣押筆錄、臺灣臺北地方法院檢察署點名單、94年3 月31日
    及94年7月27日偵查訊問筆錄在卷可考（核退卷第5、7至9頁
    、偵字卷第39、60至63頁）。以被告前後2 次接受檢察官訊
    問時，訊問之人、所處之環境均與製作警詢筆錄時不同，甚
    且第2次偵查之訊問與製作警詢筆錄時已相隔近4個月，尤其
    檢察官已依法踐行告知義務，提醒被告得保持緘默，無須違
    背自己意思而陳述，被告再為內容大致相符之自白，顯然被
    告前後2 次偵訊時所為自白之任意性均不受其製作警詢筆錄
    之內容所影響。況被告始終未主張遭警刑求，復查無具體明
    確證據，確係遭警要求依草稿照念，被告辯以其於製作警詢
    筆錄確遭不正方法取供，且所受之強制已延續至其後應訊之
    時，自不能以主觀推測之詞，遽認被告於嗣後偵查應訊時仍
    持續受到強制。從而，被告於檢察官訊問時所為之自白，意
    志自由並未受妨礙，亦無不正自白延伸之情，該自白應係出
    於任意性，且其自由之陳述與事實相符（詳後述理由），自
    具證據能力。
(三)以下所引證據，經本院當庭提示，檢察官、被告及其選任辯
    護人對於被告以外之人於審判外之言詞及書面陳述，均表示
    無意見，同意作為證據（本院卷第20反頁），且本院審酌該
    言詞陳述或書面陳述作成時，並無違法或不當之狀況，依刑
    事訴訟法第159條之5第1 項規定，均有證據能力。另以下所
    引卷內文書證據、證物之證據能力部分，並無證據證明係公
    務員違背法定程序所取得，且檢察官、被告及其選任辯護人
    於本院亦均未主張排除下列文書證據、證物之證據能力，且
    迄本院言詞辯論終結前均未表示異議，本院審酌前揭文書證
    據、證物均無顯不可信之情況與不得作為證據之情形，依刑
    事訴訟法第158條之4反面解釋及第159條之4之規定，應認均
    有證據能力。至被告94年5 月30日之警詢筆錄，因本院未以
    之為認定事實之依憑，尚無加以論述證據能力之必要，附此
    敘明。
貳、實體部分
一、訊據被告對於案發當日上午2、3時許，接獲「阿一」來電，
    拜託伊去拿毒品，遂持有「阿一」所交付扣案愷他命、磅秤
    與分裝袋，並於上開時、地主動交出放置於背包內之扣案物
    等情坦承不諱，惟辯稱：卷內無任何證據資料可確信伊或「
    阿一」係基於營利意圖而出售愷他命，且偵卷第25頁記載，
    其每包抽取100 元與事實不符，顯然警詢筆錄內容不實，非
    出於自由意識。伊僅受「阿一」之託保管扣案物，伊向「阿
    一」取得愷他命時，曾詢問可否拿一點來施用，「阿一」稱
    ，只可在3千元範圍內，伊不悅，「阿一」才改口免費施用1
    、2 包，伊才答應保管。扣案筆記本非「阿一」交付，乃其
    自己所有之物，一時忘記而交付給警員，該筆記本上字跡為
    伊所寫，未曾記帳，自與本案無涉云云。
二、然查：
(一)上開事實，業經被告迭於警詢、偵查中供稱：「阿一」在舞
    廳問我要不要愷他命，他1包賣我1,500元，他說幫他送愷他
    命的代價是以後我自己要施用毒品，可以送我1、2包，故「
    阿一」以公用電話與我聯絡，約在南京東路與復興北路口碰
    面，再將愷他命交給我，愷他命每包淨重0.75公克賣1, 200
    元。「阿一」會打電話要我去送，至於錢的部分，由「阿一
    」自己聯絡自己去收取，並依我帳冊上的記載去收款。扣愷
    他命是「阿一」託我賣的，分裝袋75個是用來分裝用，磅秤
    是用來秤愷他命，帳冊是與「阿一」對帳用，都是「阿一」
    當天拿給我的，他要我在本子上做拿幾包的記號，扣案62包
    愷他命要送給哪些人「阿一」還沒有跟我說。我因家庭貧困
    又必須扶養父母所以才賣愷他命等語（偵卷第25、26、61、
    62頁、核退卷第7、8頁）。並有事實欄所載物品扣案及照片
    附卷可稽（偵卷第29、30頁），而上開扣案白色粉末經鑑定
    結果，62包總毛重60.76公克，總淨重48.98公克，驗餘淨重
    48.91公克，確含第三級毒品ｋetamine成份，有台北市政府
    警察局鑑驗通知書1紙足憑（原審卷第10頁）。且被告於查
    獲當日經警採集尿液送驗，確呈ｋetamine陽性反應，有台
    灣尖端先進生技醫藥股份有限公司濫用藥物檢驗報告附卷可
    稽（核退卷第15頁），足見被告確有施用愷他命之情。綜上
    ，被告於警詢、偵查中自白其為免費向「阿一」取得愷他命
    施用，而代「阿一」將扣案愷他命依「阿一」電話指示送交
    予購毒者等情，應與事實相符，而堪採信。
(二)被告雖供述：向「阿一」購買愷他命1包1,500元（偵卷第61
    頁）；另供述：「阿一」交給我扣案愷他命，每包賣1,200
    元（偵卷第25頁），因愷他命包裝可隨意變更，故不影響「
    阿一」交付被告愷他命每包售價為1,200 元。被告供述：每
    賣1包愷他命，抽取100元（偵卷第25頁）；嗣變更為：「阿
    一」說幫他送毒品的代價是以後我自己要施用毒品，可以送
    我1、2包（偵卷第61頁），因被告於交保後，經檢察官偵訊
    時，仍供述依「阿一」電話指示送愷他命可免費獲得1、2包
    愷他命，顯然非虛，因被告施用愷他命須花錢向「阿一」購
    入，則被告依「阿一」指示送愷他命予購毒者，以後可獲得
    「阿一」免費提供愷他命施用，在某種意義上與被告依「阿
    一」指示交付愷他命每包可抽取部分款項獲益類似，故尚難
    以此推論被告警詢筆錄不實。然本院認被告於製作警詢筆錄
    後，再次深思熟慮後始於偵查中向檢察官自白如上，故本院
    以被告圖謀「阿一」免費贈送愷他命施用為事實認定之依據
    。再被告係先向「阿一」以每包1,500 元代價購入愷他命施
    用，且遍查卷內並無被告於「阿一」購入扣案愷他命62包時
    ，即與「阿一」有販賣愷他命牟利合意之證據，本院認「阿
    一」交付扣案物品與被告後，尚未接獲「阿一」通知送交購
    買愷他命之人士前即主動交付扣案物品，顯然已著手於販賣
    愷他命行為而未遂。
(三)被告雖以前詞置辯。然本件因被告拒不吐實，且未查獲「阿
    一」，無從確知「阿一」欲販賣之對象。惟觀諸被告與「阿
    一」共同販賣第三級毒品予他人之分工模式，係由「阿一」
    與購毒者洽談買賣數量、價金、交易地點，並通知被告前往
    交易地點交付愷他命予購毒者，顯然被告與「阿一」間有彼
    此利用對方行為以遂行販賣愷他命交易之合意及行為分擔。
    衡以「阿一」於深夜通知被告前往拿取愷他命，且所交付之
    愷他命均以適於一般交易之包裝分裝妥適，愷他命數量多達
    62包，復將毒品販售者常須備用之磅秤、帳冊、分裝袋一併
    交予被告，而扣案分裝袋用來分裝，磅秤用來秤愷他命，帳
    冊係與阿一對帳用，均經被告陳明在卷，已如前述，足徵「
    阿一」確實已著手販售愷他命無疑。復參諸販賣愷他命係政
    府嚴厲禁止，科以重典之犯罪行為，倘無利可圖，一般人絕
    不會平白致贈或原價轉讓予他人，置己身於販賣毒品重罪追
    訴之境地，且被告坦認「阿一」每包愷他命賣1,200 元，益
    徵「阿一」確有販售第三級毒品牟取利益之情無訛。再被告
    與「阿一」相識於舞廳，並曾向「阿一」購買愷他命，彼此
    僅在舞廳見過約5、6次面，只在舞廳碰面，當日上午2、3時
    許，突然打電話給伊，拜託伊去拿毒品等語，亦經被告陳述
    在卷（更一卷第20、22頁），竟另謂與「阿一」不知如何聯
    絡（偵卷第61頁），倘被告與「阿一」僅偶而在舞廳碰面，
    以被告本身有施用愷他命，「阿一」豈會放心僅因突然下中
    南部而將數量高達62包，販賣市價約74,400元（62包×1,20
    0元＝74,400 元）之愷他命交予僅屬泛泛之交之被告保管之
    理，是被告辯以純屬受託代為保管一節，殊難信實。再果扣
    案帳冊係被告自己所有記載賭博情事，何以被告經法官質問
    「你做的帳冊一開始說不是你寫的，後來筆跡被驗出來『亮
    』字的筆法一般人不會這樣寫？」，被告竟沈默無言以對（
    更一卷第23、24頁），顯然帳冊確實係「阿一」交予被告供
    被告記錄販賣愷他命之用，並與「阿一」對帳之用，被告空
    言以帳冊與本案無涉，要無足取。
三、綜上所述，被告前開所辯，係事後畏罪飾卸之詞，委無足採
    。本件被告確有於上開時、地販賣第三級毒品愷他命未遂之
    事實，事證已臻明確，被告犯行洵堪認定，應予依法論科。
四、論罪科刑理由
(一)新舊法比較適用
  (1)被告行為後，毒品危害防制條例第4條第3項修正，並於98年
    5 月20日公布，同年月22日生效施行，該法條項之法定刑，
    由「5年以上有期徒刑，得併科新臺幣5百萬元以下罰金」，
    修正為「5年以上有期徒刑，得併科新臺幣7百萬元以下罰金
    」。經比較新舊法規定，新法提高罰金數額，因販賣第三級
    毒品之新法並未較有利於被告，且被告並未於偵審中自白犯
    行，並無修正後毒品危害防制條例第17條第2 項規定之適用
    ，故此部分自應適用舊法即修正前毒品危害防制條例第4 條
    第3項規定。
  (2)被告行為後，刑法及罰金罰鍰提高標準條例業經修正，並自
    95年7月1日生效施行。關於本件：
  修正後刑法第28條已縮小共同正犯範圍，以新法有利於被告
    。
  刑法第33條第5 款有關罰金之最低額度修正後已提高，比較
    新舊法，以舊法有利於被告。
  刑法第62條有關自首規定，由原規定「減輕其刑」，修正為
    「得減輕其刑」。比較新舊法，以舊法較有利於被告。
  綜合上開法律修正前、後之比較，以舊刑法對被告較為有利
    ，自應整體適用舊刑法相關規定。至有關本件所涉修正前刑
    法第26條未遂犯處罰規定，僅移至修正後刑法第25條第2 項
    ，尚非屬法律變更，附此敘明。
(二)按愷他命係毒品危害防制條例第2條第2項第3 款所規定之第
    第三級毒品。又刑法上所謂販賣行為，係指以營利為目的，
    有償轉讓，將商品販入或賣出，有一於此，犯罪即行成立。
    參與事前買賣之磋商行為，屬販賣構成要件行為，固勿論矣
    ，即參與交付買賣標的物，及收取價金之行為，揆之民法第
    348條、第367條關於出賣人、買受人義務之規定，亦屬販賣
    構成要件之行為（最高法院100年度台上字第852號判決意旨
    參照）。被告依「阿一」電話指示將愷他命交予購毒者而收
    受「阿一」交付扣案物品，顯然已著手販賣第三級毒品愷他
    命行為之實行，惟尚未將扣案毒品交付予購毒者，其犯罪尚
    屬未遂。核被告所為，係犯修正前毒品危害防制條例第4 條
    第6項、第3項販賣第三級毒品未遂罪。起訴書原認係幫助犯
    ，嗣經另以「補充理由書」（原審卷第28反頁），陳明請改
    依共同正犯論處，因幫助犯、共同正犯僅行為態樣有正犯、
    從犯之分，尚不生變更檢察官起訴法條問題。被告與「阿一
    」間就上開犯行，有犯意聯絡及行為分擔，為共同正犯。又
    被告雖已著手販賣第三級毒品愷他命行為之實行，惟尚未將
    扣案毒品交付予購毒者，其犯罪尚屬未遂，依修正前刑法第
    26條前段規定，按既遂犯之刑度減輕其刑。再按犯罪未被發
    覺前，向該管公務員告知其犯罪，而不逃避接受裁判者，即
    與刑法第62條規定自首之條件相符。至於自首後對其犯罪事
    實有所主張或辯解，係被告辯護權之行使，不能據此一端即
    謂被告無接受裁判之意（最高法院84年度台上字第829 號判
    決意旨）。被告供稱：伊於駕車載送扣案愷他命途中，因發
    現警方巡邏車會害怕，所以將車輛停置於逮捕地點，並將大
    燈關掉人滯留於車中，才引起警方懷疑而盤查伊，於盤查過
    程中伊主動將背包中之愷他命62包、分裝袋75個、磅秤1 個
    及帳冊1 本拿出來投案等情（偵卷第24頁），核與李世璿於
    偵查中證稱：發現被告開車，看到我時就把大燈熄掉，留在
    車內，現場附近沒有商店，形跡可疑，於是上前盤查，被告
    算是很配合，主動交付扣案物，說他是幫朋友送毒品等語相
    符（偵卷第61頁），足認扣案之物品乃係被告主動交出，而
    非李世璿自行查覺，李世璿係在被告主動交付扣案物品時，
    始知被告涉有販賣毒品之犯行，於被告尚未主動交出扣案物
    時，尚未發覺或知悉犯罪事實存在，是被告於原審審理時雖
    否認有販賣毒品之犯行，惟其於李世璿盤查時主動交付扣案
    愷他命等物品，且願接受裁判，依上說明，仍符合自首要件
    ，應依修正前刑法第62條前段減輕其刑，並依法遞減之。
五、原審予以論科，固非無見。惟查：(1)原判決事實、理由均認
    被告與「阿一」共同販賣愷他命，惟主文漏未論以「共同」
    ，自有違誤。(2)按依毒品危害防制條例第18條第1 項前段應
    沒收銷燬者，僅限於查獲之第一、二級毒品及專供製造或施
    用第一、二級毒品之器具，同條例對於查獲之製造、運輸、
    販賣、意圖販賣而持有、以非法方法使人施用、引誘他人施
    用及轉讓第三、四級毒品之沒收，並無特別規定，如其行為
    已構成犯罪，則該毒品即屬不受法律保護之違禁物，應回歸
    刑法之適用，依刑法第38條第1項第1款規定沒收之。原判決
    以第三級毒品並非刑法上之違禁物，但既係供販賣第三級毒
    品犯罪所用之物，且係共犯「阿一」所有，應依毒品危害防
    制條例第19條第1項前段規定宣告沒收（原判決第4至5頁)，
    亦有未合。(3)扣案分裝袋75個，係供被告與「阿一」共同販
    賣愷他命預備之物，因毒品危害防制條例第19條第1 項規定
    ，不及於供犯罪預備之物在內（最高法院98年度台上字第22
    48號判決意旨參照），原判決誤以該條項為沒收之依據，同
    有未洽。(4)被告行為後，刑法、毒品危害防制條例業經修正
    ，原審未及比較適用，尚嫌未洽。被告仍執陳詞，否認犯罪
    ，提起上訴，核無可採；檢察官以原判決諭知被告有期徒刑
    1年2月，量刑過輕，被告與「阿一」共同販賣第三級毒品愷
    他命，於「阿一」購入愷他命時，販賣行為已完成為由，提
    起上訴云云。惟量刑屬法院之職權，原審已於理由欄內敘明
    量刑審酌之一切情狀，且原審係判處被告有期徒刑1年6月，
    而非1年2月，原審量刑尚無輕重失衡之情。另卷內尚無積極
    事證證明被告於「阿一」購入扣案62包愷他命時，即與「阿
    一」有共同犯意聯絡，檢察官上訴，亦無可採。至檢察官另
    以被告自承前後代「阿一」送愷他命予「小白」2 次等情，
    如後所述，亦無理由。然原判決既有上開可議之處，自應
    由本院予以撤銷改判。
六、爰審酌被告年輕力壯，本應奮力向上，竟貪圖免費施用毒品
    之利益而從事販賣愷他命犯行，幸因被告收受為數不少愷他
    命後，未及販出即主動自首，危害社會治安尚屬輕微，暨其
    素行、犯罪動機、手段、目的、犯後態度尚非良好等一切情
    狀，量處如主文第2 項所示之刑，以示懲儆。扣案愷他命62
    包（驗餘淨重48.91 公克），係屬違禁物，應依刑法第38條
    第1項第1款宣告沒收。扣案盛裝上開第三級毒品愷他命之包
    裝塑膠袋62個，係用於包裹前揭毒品愷他命，防其裸露、潮
    濕，便於攜帶販賣，即屬供販賣毒品所用之物；扣案磅秤1
    個、帳冊1 本及分裝袋75個，亦係供暨預供販賣第三級毒品
    犯罪所用之物，且均為共同正犯「阿一」所有，分別依毒品
    危害防制條例第19條第1項、刑法第38條第1項第2 款規定，
    宣告沒收。
、不另為無罪諭知部分
一、公訴意旨另以：被告與「阿一」基於販賣第三級毒品愷他命
    之概括犯意聯絡，自94年3 月27日起，由被告依「阿一」指
    示之時間、地點及數量，將「阿一」交付愷他命送至臺北縣
    三重市黃金歲月KTV 等臺北縣市各處，交付予真實姓名年籍
    不詳綽號「小白」等人，以每包愷他命（淨重0.75公克）1,
    200 元價格出售，由「阿一」負責收取價金，而以此方式出
    售第三級毒品愷他命牟利。嗣於同年月31日凌晨4 時50分許
    ，在臺北市○○○路與吉林路口為警查獲，因認被告除上開
    有罪部分，另連續涉犯毒品危害防制條例第4條第3項販賣第
    三級毒品罪嫌云云。
二、惟按犯罪事實應依證據認定之，無證據不得認定犯罪事實；
    又被告之自白，不得作為有罪判決之唯一證據，仍應調查其
    他必要之證據，以察其是否與事實相符，刑事訴訟法第154
    條第2項、同法第156條第2 項分別定有明文。公訴人認被告
    另涉上開犯行，無非係以被告於警詢、偵查之供述；李世璿
    、姜順譯之證述；扣押筆錄、扣押物品目錄表、現場照片、
    帳冊；被告庭繕國字與阿拉伯數字、毒品初步鑑驗報告單等
    為主要依據。
三、訊據被告堅詞否認有此部分販賣愷他命犯行，辯稱：94年3
    月25日伊向「阿一」以1,500元購得愷他命2包原係供己施用
    ，但「阿一」來電拜託伊將剛購買之愷他命讓出轉給其友人
    「小白」，並將錢退給伊，伊才同意將愷他命先轉給小白，
    並非與「阿一」共同販賣愷他命予「小白」云云。
四、經查：按刑事訴訟法第156條第2項，就自白之補強性設其規
    定，重在排斥虛偽之自白，藉補強證據之存在，以限制自白
    在證據上之價值，並作為擔保其真實性之程序上要件。所謂
    補強證據，指除該自白本身外，其他足資以證明自白之犯罪
    事實具有相當程度真實性之證據而言，是以自白補強之範圍
    限定為與犯罪構成要件事實有關係者，其中對於犯罪構成客
    觀要件事實乃屬補強證據所必要，則併合處罰之數罪固不論
    矣，即裁判上一罪（想像競合犯）、包括一罪等，其各個犯
    罪行為之自白亦均須有補強證據（最高法院100 年度台上字
    第5635號判決意旨參照）。本件被告固坦承於94年3 月27日
    幫「阿一」送愷他命2、3包至黃金歲月KTV 予買主「小白」
    等語（偵卷第60、61頁），惟遍查卷內並無「小白」之人出
    面指證曾向被告購得愷他命，且扣案帳冊亦無有關「小白」
    之相關記載。再被告除上開自白外，亦無自白販賣愷他命予
    其他人之供述。又扣案愷他命62包、磅秤1 個、分裝袋75個
    ，係被告於94年3月31日凌晨4時50分許，接獲「阿一」來電
    始駕車前往台北市○○○路與南京東路與「阿一」會取而取
    得，與之前被告販賣愷他命予「小白」等人尚無關連性。再
    李世璿、姜順譯所證及被告庭繕國字與阿拉伯數字，僅係被
    告遭警查獲情形，及扣案帳冊係「阿一」交付後供被告販賣
    愷他命登記之物品，均與被告遭查獲之前販賣愷他命予「小
    白」等人無關。是此部分除被告自白外，尚乏其他補強證據
    足以證明被告此部分之自白與事實相符，依上開規定自難僅
    憑被告之自白即遽認被告有此部分之犯行。此外，公訴人復
    未具體指明被告尚有何其他販賣愷他命之犯行，不能證明被
    告有公訴意旨所指之此部分連續販賣第三級毒品犯行，惟因
    公訴意旨認被告此部分，與前開有罪部分，有連續犯之裁判
    上一罪關係，爰不另為無罪之諭知。
五、檢察官上訴意旨略以：(1)被告於警詢、內勤檢察官偵訊及檢
    察官偵查中迭次供稱：從94年3 月27日開始為「阿一」送販
    賣愷他命，共送2次給「小白」，送到黃金歲月KTV等語。核
    與查獲警員於偵查中證稱：被告說他幫朋友送毒品，帳冊係
    與「阿一」對帳用的等語明確。又有臺灣尖端先進生技醫藥
    股份有限公司濫用藥物檢驗報告足資證明被告確有施用第三
    級毒品愷他命之情，及上開扣案證物可資補強，顯見被告之
    自白確與事實相符，足堪採信。(2)毒品交易型態有其特殊性
    ，交易時未必有他人在場知悉其事，是以，由於販賣毒品法
    定最輕本刑至少為有期徒刑3 年以上，被告既為任意性自白
    ，且其自白在有補強證據可擔保其真實性。縱扣案帳冊無相
    關「小白」記載，但被告自白帳冊是阿一交給我保管的，阿
    一是依據我帳上的記載去收款的等語。且其內容指出相關之
    人名、綽號及金額之記載等情，顯然被告之自白，實非子虛
    云云。
六、然查：衡諸一般毒品交易固有其隱密不為人知特性，然自白
    仍須有補強證據以排除虛偽自白之可能性。本件被告固自白
    94年3 月27日為謀免費施用愷他命而依「阿一」指示送愷他
    命予「小白」，然觀諸扣案帳冊多為綽號與數字之記載，無
    一顯現與「小白」有關之記載。且起訴書未說明被告與「阿
    一」除販賣愷他命予「小白」外，究竟另販賣愷他命予何人
    。況扣案物品係被告於94年3月31日凌晨4時50分許，始與「
    阿一」會面取得，扣案物品究竟是否之前供販賣「小白」所
    用之物，尚難遽認，自難認係被告上開自白之補強證據。從
    而，檢察官此部分上訴，亦無理由。
據上論斷，應依刑事訴訟法第369條第1項前段、第364條、第299
條第1項前段，修正前毒品危害防制條例第4條第6項、第3項、第
19條第1項，刑法第2條第1項前段、第11條前段、第25條第2項、
第38第1項第1款、第2 款，修正前刑法第28條、第62條前段，判
決如主文。
本案經檢察官蔡秋明到庭執行職務。
中    華    民    國   100    年    11    月    11    日
                  刑事第十庭  審判長法  官  李麗玲
                                    法  官  賴邦元
                                    法  官  陳明珠
以上正本證明與原本無異。
如不服本判決，應於收受送達後10日內向本院提出上訴書狀，其
未敘述上訴之理由者並得於提起上訴後10日內向本院補提理由書
（均須按他造當事人之人數附繕本）「切勿逕送上級法院」。
                                    書記官  葉金發
中    華    民    國   100    年    11    月    11    日
附錄：本案論罪科刑法條全文
修正前毒品危害防制條例第4條
製造、運輸、販賣第一級毒品者，處死刑或無期徒刑；處無期徒
刑者，得併科新臺幣1千萬元以下罰金。
製造、運輸、販賣第二級毒品者，處無期徒刑或7年以上有期徒
刑，得併科新臺幣7百萬元以下罰金。
製造、運輸、販賣第三級毒品者，處5年以上有期徒刑，得併科
新臺幣5百萬元以下罰金。
製造、運輸、販賣第四級毒品者，處3年以上10年以下有期徒刑
，得併科新臺幣3百萬元以下罰金。
製造、運輸、販賣專供製造或施用毒品之器具者，處1年以上7年
以下有期徒刑，得併科新臺幣1百萬元以下罰金。
前五項之未遂犯罰之。